【裁判字號】    98,交聲,1728
【裁判日期】    980921
【裁判案由】    聲明異議
【裁判全文】
臺灣高雄地方法院交通事件裁定        98年度交聲字第1728號
原處分機關  高雄市政府交通局
異  議  人
即受處分人  甲○○
上列受處分人因違反道路交通管理處罰條例案件，對於高雄市政
府交通局中華民國98年5 月18日違反道路交通管理事件裁決書（
原處分案號：高市交裁字第裁32－ZDA071248 號），聲明異議，
本院裁定如下：
    主  文
異議駁回。
    理  由
一、聲明異議意旨略以：異議人於民國98年3 月8 日上午10時19
    分駕駛車號0916-TL 號自用小客車，行經國道1 號北上
    272.8 公里處，為警舉發違反道路交通管理處罰條例第33條
    第1 項第2 款規定。道路交通主管機關或警察機關舉發道路
    使用人違反交通法規，依行政程序法第96條及道路交通管理
    處罰條例第7 條之2 規定，其證據資料須以科學儀器取得，
    且經過嚴謹縝密之計算方式始得據以認定違規事實，並須明
    確記載構成要件事實。惟本件舉發通知單違規事實欄僅登載
    「未保持行車安全距離（時速105 公里，應保持52.5公尺，
    時距不足）」，另舉發照片亦無顯示異議人所駕駛車輛與前
    車實際距離為何，則本件裁決書及舉發通知單既均無顯示異
    議人車輛與前車實際距離，警察機關雖稱「道線一實一虛為
    10公尺…」云云，惟舉證照片應係於高速公路上之高架設施
    由上而下之角度拍攝，極易產生嚴重之視覺死角及距離誤差
    ，實難據以佐證違規事實，是本件即難認定異議人有違規之
    事實，原處分書具有事實不備之瑕疵，爰依法聲明異議，請
    求撤銷原處分云云。
二、按汽車行駛於高速公路、快速公路或設站管制之道路，不遵
    使用限制、禁止、行車管制及管理事項之管制規則，而未保
    持安全距離者，處汽車駕駛人新臺幣（下同）3000元以上
    6000元以下罰鍰，道路交通管理處罰條例第33條第1 項第2
    款定有明文。又汽車行駛高速公路及快速公路，前後兩車間
    之行車安全距離，在正常天候狀況下，小型車為車輛速率之
    每小時公里數值除以2 ，單位為公尺，前項規定例示如下：
    小型車若車速每小時60公里，最小距離30公尺，若車速每小
    時70公里，最小距離35公尺，若車速每小時80公里，最小距
    離40公尺，若車速每小時90公里，最小距離45公尺，若車速
    每小時100 公里，最小距離50公尺，若車速每小時110 公里
    ，最小距離55公尺，第一項規定如遇濃霧、濃煙、強風、大
    雨、夜間行車或其他特殊狀況時，其安全距離應酌量增加，
    並保持隨時可以煞停之距離，高速公路交通管制規則第6 條
    第1 項、第2 項亦分別定有明文。
三、經查：
（一）異議人對於其於98年3 月8 日上午10時19分許，駕駛車牌
      號碼0916-TL 號自用小客車，以時速約105 公里之速度行
      經國道一號公路北上272.8 公里處之情並不爭執。而當地
      氣候、視線均良好，車行順暢，並無車輛壅塞情形，異議
      人駕駛上開汽車尾隨前方自小客車進入監視錄影器拍攝區
      內前行，與前車相距不到30公尺，有違規採證照片存卷可
      稽（交聲卷第15頁）。又本件為警舉發時，異議人之行車
      速率為每小時l05 公里，此亦有違規採證照片附卷可稽，
      是依上開規定，異議人當時應與前車保持52.5公尺之行車
      安全距離。按車道線，用以劃分各線車道，指示車輛駕駛
      人循車道行駛；而國道一號公路地上之標線（車道線）為
      白虛線，線段長4 公尺，間距6 公尺，線寬10公分，道路
      交通標誌標線、號誌設置規則第182 條第1 、2 項亦定有
      明文，從而上開照片上所示之車道線一實一虛每格之距離
      為10公尺，異議人自應與前車保持5 格以上之行車安全距
      離，然異議人與前車距離顯未達5 格，有上開違規採證照
      片足憑，另經本院函請舉發單位即內政部警政署國道公路
      警察局第四警察隊與異議人一同前往現場實地測量，異議
      人以不符比例原則為由未隨警前予測量，而異議人違規當
      時與前車之距離經測量約為27公尺之事實，亦有內政部警
      政署國道公路警察局第四警察隊98年7 月13日公警四交字
      第0980471727號函暨附件存卷可參（交聲卷第19～24頁）
      ，故異議人與前車間之實際距離約為27公尺，顯未達當時
      車速應保持之行車安全距離，是異議人為警拍照時未依照
      規定保持行車安全距離乙節，應堪認定。
（二）異議人雖以舉發通知單及原處分書上未載明與前車之距離
      為何，有事實不備之瑕疵等語置辯，惟舉發通知單並非行
      政處分，自無行政程序法之適用，再依行政程序法之規定
      ，行政處分須記載事實，而原處分書上已記載本件異議人
      違規之事實為「汽車行駛高速公路未依規定與前車保持安
      全距離」，尚難謂有何事實不備之瑕疵，況行政處分縱有
      瑕疵，亦非當然無效。此外，本件舉發單位所使用之雷射
      測速儀，經檢驗合格，亦有經濟部標準檢驗局檢定合格證
      書可憑，且異議人陳稱測速器的照片就算是科學儀器取得
      的證據資料，是本件之採證照片乃經以科學儀器取得者甚
      明，從而，舉發單位即可依照攝得之採證照片資以認定駕
      駛人有無違規。如前所述，異議人所駕駛車輛行車時速為
      105 公里，本應與前車保持52.5公尺，雖本件採證照片係
      由警員自高處往下拍攝，視覺上稍有誤差，然觀之採證照
      片，異議人與前車距離明顯不足50公尺，遑論有保持52.5
      公尺之安全距離，因此致遭警員於國道1 號北上272.8 公
      里處高架橋之制高點執行未保持安全距離時拍照舉發，是
      異議人駕駛違規行為，甚為明確。再者，本件經異議人於
      接獲本件舉發違反道路交通管理事件通知單後曾向相關單
      位申訴，舉發單位即調閱本件行進中蒐證錄影帶查證結果
      ：當時該路段車流正常、順暢，該車跟隨前車後方直行內
      線車道，前方車輛未有變換車道超車或煞車減速行為之情
      事，此亦有該隊98年5 月4 日公警四交字第0980471091號
      函在卷可參（交聲卷第10頁），足見本件亦無可能係因前
      車變換車道超車、煞車減速，或有特殊狀況致後方車輛無
      法保持行車安全距離之情事，此外異議人復未能舉證有何
      其他不能保持安全車距之不得已情狀，是異議人徒以前詞
      置辯，要無可採，徒增司法資源之耗費，其異議意旨所陳
      ，均無理由。
四、綜上所述，異議人確有前揭違規情事，原處分機關依道路交
    通管理處罰條例第33條第1 項第2 款規定裁處異議人罰鍰
    3000元，核無違誤，本件異議為無理由，應予駁回。。
五、據上論斷，應依道路交通案件處理辦法第19條，裁定如主文
    。
中    華    民    國    98    年    9     月    21    日
                  交通法庭      法  官  王靖茹
以上正本證明與原本無異。
如不服本裁定，應於收受送達後5 日內向本院提出抗告狀。
中    華    民    國    98    年    9     月    21    日
                                書記官  陳鈺甯


司法院資訊處製作；財團法人民間司法改革基金會備份。
